【裁判字號】    97,訴,20
【裁判日期】    970819
【裁判案由】    違反槍砲彈藥刀械管制條例
【裁判全文】
臺灣宜蘭地方法院刑事判決                97年度訴字第20號
公  訴  人  臺灣宜蘭地方法院檢察署檢察官
被      告  戊○○
                    （另案在臺灣宜蘭監獄執行中）
指定辯護人  本院公設辯護人  甲○○
上列被告因違反槍砲彈藥刀械管制條例案件，經檢察官提起公訴
（96年度偵字第4359號），本院判決如下：
    主  文
戊○○無罪。
    理  由
一、本件公訴意旨略以：被告戊○○明知不得非法持有具殺傷力
    之手槍及子彈，竟於96年6月22日，在其位於臺北市○○區
    ○○路132號1樓住處，未經許可而持有手槍1支（槍枝管制
    編號0000000000號）及子彈3顆，經警於同日16時20分許在
    上址搜索查獲。因認被告涉犯槍砲彈藥刀械管制條例第7條
    第4項之未經許可持有具殺傷力之手槍罪嫌、同法第12條第4
    項之未經許可持有具殺傷力之子彈罪罪嫌。
二、按犯罪事實應依證據認定之，無證據不得認定犯罪事實﹔不
    能證明被告犯罪者，應諭知無罪之判決，刑事訴訟法第154
    條第2項、第301條第1項分別定有明文。又刑事訴訟法第161
    條第1項規定，檢察官就被告犯罪事實，應負舉證責任，並
    指出證明之方法。因此，檢察官對於起訴之犯罪事實，應負
    提出證據及說服之實質舉證責任。倘其所提出之證據，不足
    為被告有罪之積極證明，或其闡明之證明方法，無從說服法
    官以形成被告有罪之心證，基於無罪推定之原則，自應為被
    告無罪判決之諭知（最高法院92年臺上字第128號判例要旨
    參照）。
三、公訴人據以認定被告戊○○涉有槍砲彈藥刀械管制條例之未
    經許可持有手槍、子彈罪嫌，無非係以(1)證人丙○○、潘巧
    凌、丁○○之證詞；(2)內政部警政署刑事警察局96年7月31
    日刑鑑字第0960095799號槍彈鑑定書；(3)扣案手槍1枝、土
    造子彈3顆，資為論據。惟訊據被告堅詞否認有上開犯行，
    辯稱：臺北市○○區○○路132號1樓並非伊之住處，伊於警
    方搜索當天早上去該處找丙○○，是以於警方搜索時恰好在
    場，扣案槍彈並非伊所持有等語。
四、經查：
 (一) 公訴人所指警方於96年6月22日，在臺北市○○區○○路132
    號1樓，搜索查獲制式手槍1支（槍枝管制編號0000000000號
    ）及子彈3顆，以及警方搜索時被告在場等情，為被告所不
    否認，並有搜索扣押筆錄、扣案槍彈、內政部警政署刑事警
    察局96年7月31日刑鑑字第0960095799號槍彈鑑定書可稽，
    此部分事實固堪認定。惟警方搜索時，在場人除被告外，尚
    有乙○○、丁○○、丙○○等人在場，此據證人即執行本案
    搜索之員警陳秋中、郭坤杰、郭榮敏一致證述在卷，是經警
    扣案之槍彈是否為被告所持有，尚需積極證據予以證明。
 (二) 公訴人認被告涉犯持有制式手槍及子彈罪嫌，主要係依據證
    人丙○○、丁○○、潘巧凌之證詞。惟查：
  1.細繹證人丙○○歷次所述，(1)其雖於96年7月26日檢察官偵
    訊中，及本院審理時，均結證稱扣案槍彈乃鄭東益於臺北縣
    三重市交予被告持有等語（見臺灣板橋地方法院檢察署96年
    度偵字第14443號偵查卷第160頁、本院卷第78頁），然該證
    人於96年6月22日警方搜索查獲扣案槍彈後接受警察詢問及
    檢察官訊問時，則供稱扣案槍彈係鄭東益（另案通緝中）於
    丙○○位於臺北縣三重市之租屋處交予伊保管等語（見同上
    偵查卷第15頁、第125頁），其前後所述顯有出入。(2)該證
    人固於本院審理時陳稱：其於警詢中因尚在退藥中，並非在
    自由意志下陳述云云（見本院卷第78至79頁），但經交互詰
    問後，經辯護人訊問該證人警局時之意識狀況時，該證人即
    回稱「還算清楚」等語（見本院卷第84頁），核與證人即警
    員陳秋中結證稱：製作警詢筆錄時，丙○○毒癮發作，但對
    警方稱意識清楚等情相符（見本院卷第96至97頁）。況經本
    院勘驗其警詢錄音結果：該證人之警詢製作採一問一答方式
    ，警詢錄音中固然有打哈欠、倒吸鼻涕之聲音，但丙○○於
    警察詢問後旋即回應，並無拖延回答的情形，於警員詢問槍
    是何人所有，以及丙○○為何同意替鄭東益保管槍枝時，丙○○旋即分別回答「鄭東益的」、「他就給我，說叫我放在
    我那裡，我說好啊」等語，並無拖延回答之情形，有本院審
    判筆錄可稽（見本院卷第185頁），足見證人丙○○陳稱於
    警詢中處於退藥情況乙節，雖非無足信，但該證人之警詢陳
    述並無反於自由意志情形。況其於警方搜索後移送由檢察官
    訊問時，答稱在偵訊當時已退藥退得差不多了等語後（見同
    上偵查卷第125頁），經檢察官訊問扣案槍枝來源，該證人
    仍供稱扣案槍枝係鄭東益於95年5月初在臺北縣三重市○○
    街61號租屋處交予伊等語（見同上偵查卷第125頁），而與
    其警詢所述內容相符。(3)綜上，應認證人丙○○於警詢及檢
    察官第1次訊問時，其陳述出於己意；其之後於偵審中所為
    供述，與先前所言截然相異，難謂無瑕疵。
  2.證人丁○○固於96年8月23日偵訊時，及本院審理中結證稱
    ：伊於警方搜索當日，有看到被告從抽屜拿出2把槍，再放
    回原處等語（見同上偵查卷第226頁背面、第227頁背面）。
    然質諸其前後所述：(1)其於96年6月22日警方搜索當日警察
    詢問時，係稱：扣案槍彈係丙○○所有等語（見同上偵查卷
    第34頁），已與其前揭證詞內容不符。(2)其於本院審理時固
    稱伊之所以見到被告持有扣案槍枝，係因伊於96年5月間在
    臺北縣三重市看到1個好像是黑鱉的人拿2枝槍給被告，伊問
    被告，請被告拿槍給伊看，被告也有拿槍給伊看；於96年6
    月21日至6月22日當中伊有向被告借槍來看過，被告從其所
    使用之桌子抽屜拿出1個黑色包包給伊看，包包裡有槍等語
    （見本院卷第146至149頁）。然於交互詰問過程中，該證人
    對於96年6月21日至96年6月22日間被告出示扣案槍枝之情
    節，先稱：於96年6月21日至96年6月22日當中被告拿1枝槍
    給伊看等語，後稱：當時係拿2枝槍給伊看等語（見偵查卷
    第147頁）；對於96年5月間看到好像是「黑鱉」的男子交
    槍予被告之情節，先稱：伊「在外面」看到該男子拿不知道
    什麼東西給被告，那人走後，伊問被告該男子拿什麼給他，
    被告拿槍給伊看等語（見本院卷第146頁），後改稱：伊「
    上樓後」才看到好像是黑鱉的人等語（見本院卷第149頁）
    ；後又改稱：伊「在樓下」有看到好像是黑鱉的人拿東西給
    被告，後來好像是黑鱉的人有沒有上去伊不知道，伊上樓後
    沒有看到好像是黑鱉的人等語（見同上頁）；對於被告在
    臺北縣三重市對該證人出示之槍枝數量，先稱係1枝槍等語
    （見本院卷第146頁），後稱係2枝槍等語（見本院卷第149
    頁），後稱1枝槍還是2枝槍伊已不記得等語（見本院卷第
    150頁）；對於與被告認識之情形，先稱其於96年5月份在
    臺北縣三重市看到好像是「黑鱉」之男子交槍給被告那次，
    是第1次見到被告等語（見本院卷第149頁），後稱該次之前
    ，伊已見過被告2、3次等語（見本院卷第150頁）；(3)綜上
    所述，證人丁○○之證詞前後矛盾，顯有諸多瑕疵。
  3.至證人潘巧凌，其於警詢中先供陳本案扣案槍彈係丙○○所
    有（見同上偵查卷第22頁）、後供陳係綽號「黑鱉」之男子
    所有（見同上偵查卷第23頁），該證詞不足為被告不利之認
    定。而該證人於本院審理時經交互詰問時，結證稱：伊係聽
    丙○○告知，而知悉扣案槍枝係「黑鱉」所有，並寄放在被
    告位於臺北縣三重市之住處等語（見本院卷第100至101頁、
    第104頁），其於本院審理時所為證詞雖不利於被告，但依
    該證人所述，該證人之所以知道槍彈之持有情節，乃係經丙○○告知而得悉，此部分證詞屬傳聞證據，並不具證據能力
    。
  4.況查，本案警方搜索時，在場人為被告、乙○○、丁○○、
    丙○○，此據證人即執行本案搜索之員警陳秋中、郭坤杰、
    郭榮敏一致證述在卷，是以衡諸此客觀情節，本案倘認定扣
    案槍枝非被告所持有，即可能為其他在場之人所持有，因此
    ，證人丙○○、丁○○、潘巧凌之地位實與被告利害相反，
    其等證詞之可信性已非無疑。況證人丙○○、丁○○之證詞
    有前揭明顯瑕疵，證人潘巧凌警詢中之證詞非不利於被告、
    本院審理中之證詞則屬傳聞證據，均見前述，自難憑上開證
    人之證詞，為不利於被告之認定。
 (三) 就本案查獲過程，經訊問證人即執行搜索之員警陳秋中、郭
    坤杰、郭榮敏結果，證人陳秋中稱：其進屋後，丙○○、丁○○、潘巧凌3人即逃往2樓，其追捕並帶下1樓時，槍枝已
    經被搜出來等語（見本院卷第90、92頁）；證人郭坤杰證稱
    ：丙○○、丁○○、潘巧凌由陳秋中帶下來後，伊詢問丙○○是否持有槍枝，丙○○稱有，要找一找，後來伊同事郭榮
    敏說在冰箱找到黑色包包，內有本案扣案槍枝等語（見本院
    卷第138之1頁、第141之1頁）；證人郭榮敏證稱：本案係經
    實施通訊監察得悉有毒品交易，故伊針對1樓可能藏放毒品
    之處進行搜索，於冰箱內查獲本案扣案槍枝，在之前並無人
    告知冰箱內有槍枝，而槍枝搜出時，丙○○等人都已經在場
    等語（見本院卷第173至174頁），證人郭坤杰、郭榮敏之證
    詞，與證人陳秋中之證詞稍有出入。惟查，上開員警原係因
    通訊監察得悉丙○○及其女友毒品案件，而持本院核發之搜
    索票，因而查獲扣案制式手槍及子彈等情，分據證人陳秋中
    、郭坤杰、郭榮敏於本院審理時結證明確（分見本院卷第88
    頁、第138頁、第173頁），且有臺灣士林地方法院搜索票附
    卷可稽（見偵查卷第40頁）。且本案扣案槍枝搜出後，在場
    人即被告、丙○○、潘巧凌、丁○○等人中，並無人承認扣
    案槍枝為其所有等情，亦據證人陳秋中、郭坤杰、郭榮敏於
    本院審理時結證在卷（分見本院卷第90至91頁、第141頁、
    第174頁）。依前述本案扣案槍彈之查獲情節，本案並非鎖
    定被告為犯罪嫌疑人，而於被告、丙○○、丁○○、潘巧凌
    等人在場時，在前開處所查扣本案槍彈，難以認定當場為警
    查獲之扣案槍彈為被告所持有。
 (四) 綜上所述，公訴人所舉事證，不足為被告有罪之積極證明，
    尚無從說服本院以形成被告有罪之心證，依上揭法條規定及
    說明，自應為被告無罪判決之諭知。
四、據上論斷，應依刑事訴訟法第301條第1項，判決如主文。
本案經檢察官賴慶祥到庭執行職務。
中    華    民    國    97    年    8     月    19    日
              刑事第三庭審判長法  官  林惠玲
                              法  官  劉家祥
                              法  官  鄧晴馨
以上正本證明與原本無異。
如不服本判決應於收受本判決後10日內向本院提出上訴書狀，並
應敘述具體理由。若未敘述理由者，應於上訴期間屆滿後20日內
向本院補提理由書狀(均須按他造當事人之人數附繕本)。
                              書記官  吳文雄
中    華    民    國    97    年    8     月    19    日


司法院資訊處製作；財團法人民間司法改革基金會備份。
